最高法院刑事判決　　　　　　　　　　　　　　　八十八年度台上字第一五五二號
　　上　訴　人　甲○○
　　選任辯護人　柯開運律師
右上訴人因違反公職人員選舉罷免法案件，不服台灣高等法院台中分院中華民國八十
八年一月二十日第二審判決（八十七年度上訴字第二八三七號，起訴案號：台灣彰化
地方法院檢察署八十七年度選偵字第三號），提起上訴，本院判決如左：
    主  文
上訴駁回。
    理  由
按刑事訴訟法第三百七十七條規定，上訴於第三審法院，非以判決違背法令為理由，
不得為之。是提起第三審上訴，應以原判決違背法令為理由，係屬法定要件。如果上
訴理由狀並未依據卷內訴訟資料，具體指摘原判決不適用何種法則或如何適用不當，
或所指摘原判決違法情事，顯與法律規定得為第三審上訴理由之違法情形，不相適合
時，均應認其上訴為違背法律上之程式，予以駁回。本件上訴意旨略稱：(一)上訴人於
警訊時供稱：於民國八十七年一月十五日下午約十七時多，在鐵山里鎮東路保生宮門
口，我遇到兩三位賴清美的助選員向我拜票，我告訴他們本里有候選人，你們可能比
較沒有票，儘量到別里拉票比較重要。助選員聽到後，便叫賴清美到該處，賴清美便
叫我不要走，並叫人將我圍住不讓我離開，大約十多人將我圍住。我便到附近保生宮
內借電話，打回家叫人去載我回家，當時是我兒子李世郎到該處載我回家的等語，核
與證人李俊傑、王進和、黃東峰證述之情節相符，足徵上訴人並未對賴清美施加恐嚇
，亦未作勢欲予毆打。(二)據證人吳國昭於警訊時供稱：「……甲○○對著我們義工大
吼說這裡是陳錦玉的票，沒有你們的選票，你們趕快走，不然我叫人把你們趕走，當
時我們都不以為意，仍然繼續拜票，發宣傳單，賴清美則與甲○○協調」。黃義州證
稱：「發生時縣議員候選人及我們助選人員共十人在現場，今天十五日十六時許，我
和縣議員候選人賴清美一同在和美鎮鐵山里活動中心附近拜票，這名男子便叫我們不
得再拜票，我們不理會，且繼續拜票發文宣品」。楊雪美證稱：「……我跟隨縣議員
候選人賴清美到彰化縣和美鎮鐵山里活動中心拜票及分發文宣工作，跟一男子發生爭
執，該男子叫我們不要到該鐵山里拜票及分發文宣，說我們到鐵山里來也沒有票，叫
我們不要來，該男子沒有向我恐嚇」等語，足證賴清美之競選活動並未受影響，核與
公職人員選舉罷免法第九十條第一項第一款之構成要件不符。(三)賴清美於原審供稱：
「……被告（上訴人）說叫你們走，你們不走，打死你們，他是衝著我講」等語，與
其於警訊時供稱：「我現在正參選彰化縣議員，我和我的助選人於八十七年一月十五
日今天前往……向選民拜票及分發競選宣傳單時，被人阻擋，向我的助選人恐嚇，出
言恐嚇說：你不用在這裡發宣傳單拉票，沒有用的，你拉沒票，你再不離開，我就要
叫人打你」，及證人蔡山平於原審證稱：「案發當天，我們在現場遇到被告……被告
對我們說我們不可在此拉票，如果不走，要叫人將我們趕出去」等語不符，足證渠等
之指訴情節，並非實在云云。
惟查：原判決綜核賴清美之指證，證人蔡山平、謝慶武、蘇嘉信、林柏村，柯清土、
洪阿甜、黃義州、楊雪美、吳國昭等之證述，上訴人亦不否認有與賴清美等人發生激
烈爭執之事實等證據，並參酌全案卷證資料，本於事實審法院推理之作用，認定上訴
人有以脅迫妨害他人競選之犯行，已說明其理由，所為論斷，亦均有卷內資料可資覆
按，從形式上觀察，並無違背法令之情形。而按證人李俊傑、王進和、黃東峰等人所
為證言，如何之不足採為上訴人有利之認定，證人賴清美、蔡山平、謝慶武、蘇嘉信
、林柏村、柯清土、洪阿甜、黃義州、楊雪美、吳國昭等之證言，內容大致相符，雖
細節容有不同，但如何仍足採信，原判決均已詳細說明其理由。茲上訴人對原審之上
開論斷，究係違背如何之經驗法則或論理法則，既未依據卷內資料為具體之指摘，徒
執原審捨棄不採，且已說明理由之證據，指其並未妨害賴清美之競選，並摘取證人所
供細節之不符，指原判決予以採信為違背法令，自非適法之第三審上訴理由。矧證人
吳國昭、黃義州於為上訴意旨所述之供述後，吳國昭旋接稱：「賴清美與甲○○協調
，之間口氣均不太好，甲○○則雙手握拳準備毆打賴清美，當時賴清美因為害怕，當
場嚇哭了」（警卷第十六頁正反面），黃義州亦接續稱：「他（指上訴人）便跟了過
來，說當地已有候選人出來競選縣議員，你們不用再拜票了，再拜票也沒有用；我們
繼續拜票發文宣品。過了約十多分鐘，我們從巷內拜票出來，他看見了之後又跑了過
來叫我們不要再拜票發文宣品，否則要毆打我們，並緊握雙拳對著縣議員候選人賴清
美威嚇，此時我們候選人賴清美便向警方以電話來報案……」等語（警卷第十一頁反
面），足徵賴清美之競選活動已被妨害。另賴清美於警訊及原審之供述，僅有繁簡之
不同，並無矛盾不符，此觀其全部之供述即明，上訴人斷取賴清美、吳國昭、黃義州
之片斷供述，指賴清美前後所供不一、其競選活動並未受影響，並指吳、黃二人之證
言係有利於上訴人云云，亦嫌誤會。又證人楊雪美如上訴意旨所稱「上訴人沒有向我
恐嚇」云云之供述，係指上訴人未對其本人恐嚇，並非指未對賴清美或其他助選員施
以恐嚇手段，此觀其於檢察官偵查時，已進一步證稱上訴人確有對賴清美施以恐嚇犯
行（偵查卷第九頁），即可明瞭。原審綜核其全部供述意旨，並採為判決基礎之一，
自無證據理由矛盾之違法。縱上所述，本件上訴意旨所指，均與法律規定得為第三審
上訴理由之情形不相適合，其上訴違背法律上之程式，應予駁回。
據上論結，應依刑事訴訟法第三百九十五條前段，判決如主文。
中      華      民      國    八十八    年      四      月      一      日
                              最高法院刑事第二庭
                                  審判長法官  莊  來  成
                                        法官  呂  潮  澤
                                        法官  謝  俊  雄
                                        法官  白  文  漳
                                        法官  蘇  振  堂
      右正本證明與原本無異
                                              書  記  官
中      華      民      國    八十八    年      四      月      七      日
